臺灣臺中地方法院刑事判決　　　　　　 96年度易緝字第273號
公　訴　人　臺灣臺中地方法院檢察署檢察官
被　　　告　乙○○
上列被告因詐欺案件，經檢察官提起公訴（87年度偵字第16764
號），本院判決如下：
    主  文
乙○○無罪。
    理  由
一、公訴意旨：被告乙○○自民國87年3 月間起，陸續至臺中市
    ○○路○ 段246 號「人魚姬酒店」消費，明知自己無力支付
    消費金額，竟意圖為自己不法之利益，仍要求以開立同額本
    票方式簽帳，並以該店副理甲○○擔任保證人，該店始同意
    乙○○簽賬，至同年6月消費金額達新臺幣（下同）798,000
    元，其間甲○○曾屢次要求被告付款，被告均一再推托，嗣
    見無法再行矇混，即避不見面，該店始知被騙，因認被告涉
    有刑法第339條第2項之詐欺取財罪嫌。
二、檢察官之舉證：
    檢察官起訴被告涉嫌犯罪，係以下列事證為其論據：
  (一)告發人甲○○之指訴。
  (二)簽帳本票、支票及退票理由單影本。
三、被告之辯解：
    被告坦承於上記時、地消費798,000 元之事實，但堅決否認
    有何犯行，辯稱：其沒有詐欺之意思，且目前已經清償全部
    欠款，與甲○○達成和解等語。
四、本院之判斷：
  (一)按犯罪事實應依證據認定之，無證據不得推定其犯罪事實，
    刑事訴訟法第154 條第2 項定有明文。次按認定不利於被告
    之事實，須依積極證據，苟積極證據不足為不利於被告事實
    之認定時，即應為有利於被告之認定，更不必有何有利之證
    據；又刑法第339 條第2 項詐欺得利罪之成立，以施用詐術
    使自己或第三人得財產上之不法利益為要件，所謂施用詐術
    ，必須被詐欺人因其詐術而陷於錯誤，若其所用方法，不能
    認為詐術，亦不致使人陷於錯誤，即不構成該罪；迭經最高
    法院著有判例可循（最高法院30年上字第816 號、46年台上
    字第260 號判例參照）。申言之，所謂施用詐術得財產上之
    不法利益，必須行為人確有施用詐術，致被詐欺人因其詐術
    陷於錯誤，進而使行為人因而獲得財產上不法利益之因果聯
    瑣；若行為人並未施用詐術，或所用方法不能認為詐術，或
    不致使人陷於錯誤，縱或因而取得財產上之利益，亦與詐欺
    得利罪之構成要件不符。再者，行為人如係事後因其他因素
    無法如期給付，乃民事上債務不履行之問題，除有積極證據
    足認其於取得財產上之利益，係屬不法之外，要難以嗣後之
    給付遲延即遽認其涉犯詐欺得利罪名。
  (二)被告於87年3 月至6 月間有到人魚姬酒店消費並積欠款項之
    事實，業據被告供述在卷，核與證人王顏之之證述相符，並
    有簽帳本票、支票及退票理由單影本在卷可佐。
  (三)證人甲○○於本院審理時證稱：被告於87年間有到其當時任
    職之「人魚姬酒店」消費，當時有簽帳，時間到了就會結帳
    ，一個月結帳一次。被告曾有簽帳款未付，但在其提出告訴
    以後就已經付清，當時因催討時間超過，可能是收帳人員均
    無法聯絡到被告，所以才會提出告訴，目前被告都沒有欠款
    等語。再參酌甲○○於偵查中及前於本院訊問時陳稱：其替
    被告簽帳乃是因為被告是朋友介紹的，且其有業績壓力等語
    。由證人上開所述，無從認定被告在消費之初有何施用詐術
    之行為，且被告於87年12月4 日即由其母親李麗英代為與證
    甲○○達成和解，清償全部消費欠款，有和解書影本及清償
    證明影本各1 份在卷可憑。本案既無積極證據足資證明被告
    有何詐欺得利之犯行，揆諸上開判例及說明，自應依法為被
    告無罪之判決。
  (四)被告既經本院為無罪之判決，臺灣雲林地方法院檢察署移送
    併辦之該署87年度偵字第5796號、87年度偵字第4524號、88
    年度偵字第4902號案件均應退回該署另行偵辦，併此敘明。
五、適用之法律
    刑事訴訟法第301條第1項。
中　　華　　民　　國　　96　　年　　8 　　月　　22　　日
                刑事第八庭  審判長法  官  林慧英
                                  法  官  簡源希
                                  法  官  陳慧珊
上正本證明與原本無異。
如不服本判決，應於判決送達後10日內向本院提出上訴狀（應附
繕本），上訴於臺灣高等法院臺中分院。
                                  書記官  施玉卿
中　　華　　民　　國　　96　　年　　8 　　月　　22　　日
